臺灣高雄地方法院刑事判決　　　　　　　100年度訴字第217號
公　訴　人　臺灣高雄地方法院檢察署檢察官
被　　　告　侯宏儒
上列被告因偽證案件，經檢察官提起公訴（99年度偵字第1552號
），本院判決如下：
    主  文
侯宏儒犯偽證罪，處有期徒刑參月。
    事  實
一、緣李乾百於民國97年11月20日0 時11分許，使用0000000000
    號行動電話與綽號「阿猴」之侯宏儒使用0000000000號行動
    電話聯繫，並以「女生」此一暗語談論第三級毒品愷他命（
    Ketamine，俗稱K 他命，以下逕稱K 他命）之授受、品質等
    相關事宜後，李乾百隨即駕駛車牌號碼1907-MD 號黑色自用
    小客車，前往侯宏儒位於屏東縣公勇路208 號之住處，俟侯
    宏儒上車後，李乾百即在該自小客車內，將不詳數量之第三
    級毒品愷他命交予侯宏儒（李乾百此部分所涉轉讓第三級毒
    品罪，前經本院以98年度訴字第586 號判處有期徒刑6 月後
    ，再經臺灣高等法院高雄分院以99年度上訴字第1360號駁回
    上訴，現上訴第三審中）。而親身完整經歷前情之侯宏儒，
    雖明知前情，竟基於偽證之犯意，於李乾百因前開犯行遭起
    訴由本院以98年度訴字第586 號刑事案件審理時，於98年10
    月16日9 時30分許，以證人身分出庭作證，且供前具結，而
    就2 人於97年11月20日0 時11分許電話中所稱「女生」是否
    係指K 他命，及李乾百又是否進而將不詳數量之第三級毒品
    K 他命交予侯宏儒此等至關重要之事項，虛偽證稱：97年11
    月20日0 時的該則通話，只是我要去玩女人，李乾百問我好
    不好，李乾百從來不曾拿K 他命給我云云，而故為不實之陳
    述。
二、案經臺灣高雄地方法院告發，由臺灣高雄地方法院檢察署檢
    察官偵查起訴。
    理  由
壹、證據能力方面
    本判決引用之各項證據資料（詳後引用之各項證據），其中
    係屬傳聞證據部分，縱無刑事訴訟法第159 條之1 至第159
    條之4 或其他規定之傳聞證據例外情形，亦因被告侯宏儒、
    檢察官，明示同意作為本案證據使用（本院審訴字卷第27頁
    參照）。而本院審酌卷內並無事證顯示各該陳述之作成時、
    地與週遭環境，有何致令陳述內容虛偽、偏頗之狀況後，也
    認為適當，依刑事訴訟法第159 條之5 第1 項之規定，為傳
    聞法則之例外，亦應有證據能力。
貳、實體方面
一、訊據被告固坦認其於98年10月16日9 時30分許，在李乾百被
    訴毒品危害防制條例案件審理中，以證人身分證稱李乾百從
    來不曾拿K 他命給我云云一情，惟矢口否認有何故為虛偽證
    言之偽證犯行，辯稱：我於97年11月20日0 時11分許與李乾
    百之通話，實際上只是在談玩女人的事，且我與李乾百於該
    則通話過後，當日也不曾碰面，嗣我於98年10月16日審理中
    所為李乾百沒有給我K 他命等證述內容都是實在的，並沒有
    作偽證云云（本院審訴字卷第26-27 頁、本院訴字卷第21、
    32 、33 頁）。經查：
  (一)李乾百於97年11月20日凌晨0 時11分許以其所有0000000000
    號行動電話聯絡被告所持用之號行動電話，2 人通話內容為
    ：「…（李乾百稱：）女生說好不好？（侯宏儒稱：）女生
    ？（李乾百稱：）他們說好不好？（侯宏儒稱：）他們有在
    問。（李乾百稱：）沒有跟你說好不好？（侯宏儒稱：）嗯
    ，太硬！（李乾百稱：）有喔？（侯宏儒稱：）嗯，現在東
    西有比較便宜？（李乾百稱：）沒有。（侯宏儒稱：）是。
    （李乾百稱：）好！」；嗣李乾百因涉嫌毒品危害防制條例
    遭起訴，並由本院以98年度訴字第586 號刑事案件（下稱前
    案）受訴審理，而被告於98年10月16日9 時30分許，以證人
    身分出庭作證，且供前具結證稱：97年11月20日0 時的該則
    通話，只是我要去玩女人，李乾百問我好不好，李乾百從來
    不曾拿K 他命給我云云各情，迭據被告坦言在卷（本院審訴
    字卷第26-27 頁、本院訴字卷第21、32、33頁），並有本院
    通訊監察書暨電話附表（本院訴字卷第23-24 頁）、前開通
    聯譯文（本院訴字卷第25頁）、前開通聯監察錄音勘驗筆錄
    （本院訴字卷第5-6 頁）、本院98年度訴字第586 號刑事案
    件98年10月16日審理筆錄暨結文（本院審訴字卷第7-16、17
    頁）在卷可稽，自堪認定。
  (二)被告雖以首開情詞置辯。惟查：
    1.被告於前案98年1 月20日警詢中原已明確陳稱：00000000
      00號行動電話是我以我母親許美英的名義申設，是我在使
      用，李乾百是我朋友，我和他是在就讀屏東市鶴聲國中的
      同校同學，警方提示97年11月20日凌晨0 時11許之監察譯
      文是我與李乾百之對話，李乾百問我：「女生說好還是不
      好」等語，大概是在97年11月份的某日晚上，李乾百駕駛
      車號1907-MD 號黑色自小客車來我家、叫我上車，他就從
      車上中置扶手的置物箱內，拿出1 個小夾鏈袋裝的K 他命
      交給我，後來我就拿那包K 他命去友人洪銘璟的租屋處內
      吸食等語（臺灣高雄地方法院檢察署98年度偵字第2501號
      影卷，下稱前案偵影卷第60、61頁）。而被告於前案98年
      1 月20日及98年5 月11日偵查時亦迭陳稱：97年11月份某
      日晚上我去洪銘璟位於屏東市○○路的承租處玩，當時我
      有帶K 他命去，洪銘璟有吸食我帶去的K 他命，K 他命是
      朋友給我的，是李乾百打我的0000000000號行動電話聯絡
      我，因為我有在吸食K 他命，李乾百在97年11月間的某日
      晚上，駕駛1 臺黑色的TOYOTA汽車到我家找我，他要我上
      他的車，在車上他拿給我K 他命，沒有向我收錢等語；暨
      檢察官於前案訊問被告之過程中，始終未曾以要脅或凶惡
      之語氣、態度，迫令被告為一定陳述各節，俱前經前案原
      審法院當庭勘驗明確，並製有勘驗筆錄在卷可稽（本院訴
      字卷11-15 頁）。檢察官於前案訊問被告時，暨未曾有任
      何影響被告陳述任意性之舉，且被告之偵查中陳述內容，
      不僅恰與其警詢中陳述互核一致，復就李乾百轉讓K 他命
      予被告之聯絡方式、時間、地點、轉讓方式事項，亦均能
      詳細加以描述，苟非被告按自己之親身經歷如實際行陳述
      ，焉能憑空任意杜撰而如此詳盡、具體？是被告於前案之
      警詢、偵查中所述，真實性甚高。
    2.被告、李乾百於97年11月20日0 時許之該則通話內容為「
      …（李乾百稱：）女生說好不好？（侯宏儒稱：）女生？
      （李乾百稱：）他們說好不好？（侯宏儒稱：）他們有在
      問。（李乾百稱：）沒有跟你說好不好？（侯宏儒稱：）
      嗯，太硬！（李乾百稱：）有喔？（侯宏儒稱：）嗯，現
      在東西有比較便宜？（李乾百稱：）沒有。（侯宏儒稱：
      ）是。」一情，既據本院詳予認明如前，本院經核若證人
      、李乾百之該則通話內容，果係在討論玩女人之事，何以
      當李乾百問起「好不好？」時，被告竟以「太硬！」、「
      東西有比較便宜？」等簡略、隱晦且顯與玩女人無關之暗
      語資為回應？參諸毒品向為政府執法機關嚴厲查緝之目標
      ，是故接觸毒品之人，多在電話中使用簡略暗語指涉毒品
      之種類、品質以規避查緝，為本院本於職務已知之事項，
      則被告、李乾百該則通聯，乃係使用「女生」、「太硬」
      此等暗語談論K 他命之授受、品質等相關事宜，毋寧更符
      合事實，準此，益徵被告前開於前案警詢、偵查中之陳述
      內容，要屬實在，李乾百、被告2 人先於97年11月20日0
      時11分許，以電話聯繫K 他命之授受、品質等相關事宜，
      李乾百旋進而駕車前往被告住處，並在車內將數目不詳之
      K 他命交付予被告等情，亦堪認定，被告空言否認，係屬
      子虛。
  (三)綜上，李乾百於97年11月20日0 時11分許，先以電話與被告
    聯繫K 他命之授受、品質等相關事宜後，旋進將數目不詳之
    K 他命交付予被告，惟被告嗣於前案審理中，以證人身分證
    稱李乾百不曾拿K 他命給我，2 人在電話中所指「女人」只
    是我要去玩女人，李乾百問我好不好各節，均至堪認定。
二、按刑法上之偽證罪，為形式犯，不以結果之發生為要件，一
    有偽證行為，無論當事人是否因而受有利或不利之判決，均
    不影響其犯罪之成立，而該罪所謂於案情有重要關係之事項
    ，則指該事項之有無，足以影響於裁判之結果者而言（最高
    法院71年度臺上字第8127號判例意旨參照）。查李乾百、被
    告2 人先於97年11月20日0 時11分許之電話聯繫中，以「女
    生」此一暗語談論K 他命之授受、品質等相關事宜，且李乾
    百也旋進而駕車前往被告住處，並在車內將數目不詳之K 他
    命交予被告各節，既為親身經歷前情之被告所無法諉為不知
    或誤認者，詎被告竟於李乾百因前開犯行遭審理時（前案審
    理中），以證人身分到庭虛偽證稱李乾百從來不曾拿愷他命
    給我，電話中所指「女人」只是我要去玩女人，李乾百問我
    好不好云云，且被告該等不實陳述，於李乾百有無轉讓第三
    級毒品K 他命犯行之認定，顯屬最為關鍵之重要事項，而足
    以影響司法審理之結果，縱被告該等不實陳述雖未為歷審法
    院採信，猶無礙於被告偽證犯行之成立，是故核被告本案所
    為，乃係犯刑法第168 條之偽證罪。
三、本院審酌被告藐視證人到庭作證應據實陳述之義務、責任，
    竟於執行審判職務之法院審判時，於案情至關重要關係之事
    項，供前具結，而為虛偽證述，惡意希冀影響司法審理結果
    之正確及公正，致生無謂之司法調查程序，徒增訴訟資源之
    浪費，誠屬不該。再者，被告犯後一再扭曲事實，飾詞狡辯
    ，未見其有絲毫悛悔之意，犯後態度也顯然欠佳。惟念被告
    前未曾因案遭受徒刑之宣告及執行，有臺灣高等法院被告前
    案紀錄表可稽，再斟酌被告教育程度為高工肄業、從事鍛造
    業技術員工作、家庭經濟狀況勉持（此參見被告調查筆錄「
    受詢問人」欄之記載）等一切情狀，爰量處如主文所示之刑
    ，以示警懲。
據上論結，應依刑事訴訟法第299 條第1 項前段，刑法第168 條
，判決如主文。
本案經檢察官陳威呈到庭執行職務。
中    華    民    國   100    年    4     月    19    日
                  刑事第一庭  審判長法  官  黃三友
                                    法  官  陳億芳
                                    法  官  莊珮吟
以上正本證明與原本無異。
如不服本判決應於收受判決後10日內向本院提出上訴書狀，並應
敘述具體理由。其未敘述上訴理由者，應於上訴期間屆滿後20日
內向本院補提理由書(均須按他造當事人之人數附繕本)「切勿逕
送上級法院」。
中    華    民    國   100    年    4     月    19    日
                                    書記官  鍾淑美
◎附錄本案所犯法條：
《刑法第168 條─偽證罪》
於執行審判職務之公署審判時或於檢察官偵查時，證人、鑑定人
、通譯於案情有重要關係之事項，供前或供後具結，而為虛偽陳
述者，處7 年以下有期徒刑。